臺灣高等法院臺南分院刑事判決　　　　　　　　　　　　　　　　　　　行股
　　上　訴　人
　　即　被　告　乙　○　○
　　指定辯護人　本院公設辯護人　丙　○　○
右上訴人因強盜案件，不服臺灣臺南地方法院九十一年度訴字第四一九號中華民國九
十一年六月五日第一審判決（起訴案號：臺灣臺南地方法院檢察署九十一年度偵字第
三六一號、九十一年度營偵字第四七五號），提起上訴，本院判決如左：
    主      文
原判決撤銷。
乙○○連續意圖為自己不法之所有，攜帶凶器以強暴致使不能抗拒而取他人之物，累
犯，處有期徒刑拾年。
    事      實
乙○○素行不良，自民國（下同）八十五年間起，曾先後犯妨害風化、違反槍砲彈藥
刀械管制條例、傷害、竊盜等罪，其中最後於八十八年間所犯竊盜罪，經原審法院判
處有期徒刑九月確定，已於八十九年十月十四日執行完畢，猶不知悔改，復基於意圖
為自己不法所有之概括犯意，先於九十一年一月二十二日十六時十五分許，在臺南縣
永康市○○○路小櫻桃檳榔攤，持其所有可供凶器使用之水果刀一把，向甲○○脅迫
稱：把錢拿出來，否則殺死妳等語，致甲○○不能抗拒而交付新臺幣（下同）七千餘
元及行動電話一支；又同年月二十五日十七時五分許，在臺南市○○○路○段四一二
號前之小魔女檳榔攤，持其所有可供凶器使用之水果刀一把，抵住丁○○之腰部，以
強暴方法致使丁○○不能抗拒，而強取丁○○所有之財物一萬六千元。案經臺南縣警
察局白河分局移送臺灣臺南地方法院檢察署檢察官偵查起訴。
    理      由
一、上訴人即被告乙○○右揭以脅迫方法，致被害人甲○○不能抗拒而交付財物之事
    實，已迭據其先後在原審及本院審理中供承不諱，核與被害人丁○○在警訊中所
    指訴被害之情節相符（見九十一年三月一日警訊筆錄），且被告搶得被害人甲○○之行動電話後，以施柔均名義申請和信電信公司0000000000門號，
    於被害人甲○○之上開行動電話上使用，亦據證人施柔均在警訊時證述屬實（見
    九十一年二月二十十八日警訊筆錄），復有和信電信公司之傳真函附於警卷足稽
    ，被告此部分事證明確，犯行已堪認定。次訊據被告固不諱言有為右揭持刀向被
    害人丁○○取錢之事實，惟辯稱：其僅出示水果刀，叫被害人丁○○拿錢出來，
    並未持刀抵住被害人丁○○腰部，被害人丁○○就將錢交出來云云。然查被告如
    何持水果刀抵住被害人丁○○腰部，致被害人丁○○不能抗拒，而強取被害人丁○○所有現款之事實，已據被告在原審供承在卷，核與被害人丁○○在警訊中指
    訴被害之情節相符（見九十一年二月十一日警訊筆錄），其在本院空言翻異前供
    ，顯係畏罪避重就輕之飾詞，無足取信，其此部分事證亦已臻明確，犯行同堪認
    定，均應依法予以論科。
二、按被告於九十一年一月二十二、二十五日犯罪後，懲治盜匪條例已於九十一年二
    月一日廢止生效，同日修正公布刑法第三百二十八條、第三百三十條生效。又懲
    治盜匪條例於九十一年二月一日廢止生效前，仍屬有效法律，斯時修正前刑法第
    三百二十八條及第三百三十條規定，即因特別法優於普通法原則，修正前刑法第
    三百二十八條及第三百三十條規定，均停止適用。茲於九十一年二月一日廢止盜
    匪條例，而同時修正刑法第三百二十八條、第三百三十條，懲治盜匪條例廢止後
    ，比較刑之輕重時，自不以修正前後刑法比較，而應以修正後刑法與廢止前懲治
    盜匪條例比較定之（最高法院廿四年七月刑庭總會決議，九十一年二月刑庭總會
    決議參照）。經比較九十一年二月一日修正後刑法第三百二十八條、第三百三十
    條規定，與九十一年二月一日廢止前懲治盜匪條例第五條第一項第一款規定，修
    正後刑法第三百二十八條第一項強盜罪，法定刑為有期徒刑五年以上；修正後刑
    法第三百三十條第一項攜帶凶器加重強盜罪，法定刑為有期徒刑七年以上，較諸
    懲治盜匪條例第五條第一項第一款盜匪罪，其法定本刑為無期徒刑或七年以上有
    期徒刑，顯以修正後刑法第三百二十八條、第三百三十條規定較輕，且有利於行
    為人，自應直接適用裁判時法律，即修正後刑法第三百二十八條、第三百三十條
    規定論處。又被告所持以犯罪之水果刀，係屬鋼鐵製品，刀鋒銳利無比，客觀上
    足生危害人之身體生命安全，自屬兇器之一種。核被告所為，第一次攜帶兇器以
    脅迫致使不能抗拒而使被害人甲○○交付財物，第二次攜帶兇器以強暴方法致使
    不能抗拒而取被害人丁○○財物，均係犯刑法第三百三十條第一項之攜帶兇器強
    盜罪。其先後兩次攜帶兇器強盜犯行，時間緊接，犯罪構成要件相同，顯係基於
    概括犯意反覆為之，應依連續犯規定論以情節較重之攜帶兇器以強暴方法致使不
    能抗拒而取他人之物一罪，並依法加重其刑。又被告曾有前開犯罪事實欄所載之
    犯罪前科，不惟已為其所自承，並有其刑案資料查註紀錄表、全國前案紀錄表在
    卷可佐，其於有期徒刑執行完畢後五年內再犯本罪，應依累犯規定遞加重其刑。
    原審認被告事證明確，因予論罪科刑，固非無見。惟查原判決未明白審認被告先
    後兩次之強盜犯行，究係以脅迫或強暴方法為之，已有未洽；且原判決說明刑法
    與廢止前懲治盜匪條例之比較適用後，竟適用修正前刑法第三百三十條第一項論
    罪，其用法亦有違誤。被告上訴意旨，指摘原判決量刑過重不當，雖無足取；惟
    原判決既有可議，自屬無可維持，應由本院將原判決予以撤銷改判。爰審酌被告
    年輕力壯，竟已有多項犯罪前科，且均已分別執行完畢後又再犯，足見非處以重
    刑難收教化之效，況其公然於大街上強盜財物，致使他人陷於恐懼之中，嚴重影
    響人身安全、社會秩序，惡性重大，及其犯後態度等一切情狀，仍對其量處有期
    徒刑十年，以資懲儆。至其犯罪所用之水果刀一把，因未扣案，復非違禁物，為
    免日後執行困難，爰不併予宣告沒收。另被告強盜所得財物，因所憑以諭知發還
    被害人之懲治盜匪條例，業經廢止在案，爰亦不併為發還被害人之諭知。
三、據上論斷，應依刑事訴訟法第三百六十九條第一項前段、第三百六十四條、第二
    百九十九條第一項前段，刑法第二條第一項前段、第五十六條、第四十七條、第
    三百三十條第一項，判決如主文。
本案經檢察官曾顯智到庭執行職務。
中      華      民      國    九十一    年      七      月     三十     日
                                  臺灣高等法院臺南分院刑事第二庭
                                      審判長法官  游  明  仁
                                            法官  蘇  重  信
                                            法官  林  永  茂
右正本證明與原本無異。
如不服本判決，應於判決送達後十日內向本院提出上訴狀，其未敘述理由者並應於提
出上訴狀後十日內向本院補提理由書（應附繕本)。
                                      法院書記官  劉  岳  文
中      華      民      國    九十一    年      七      月     三十     日
刑法第三百三十條第一項：
犯強盜罪而有第三百二十一條第一項各款情形之一者，處五年以上十二年以下有期徒
刑。
